臺灣高等法院臺中分院刑事判決
111年度上易字第794號
上  訴  人  
即  被  告  許淑慧


上列上訴人因妨害名譽案件，不服臺灣臺中地方法院111年度易
字第804號中華民國111年6月28日第一審判決（起訴案號：臺灣
臺中地方檢察署111年度偵字第8014號），提起上訴，本院判決
如下：
    主  文
上訴駁回。
    犯罪事實
一、許淑慧、江雅晴（經原審判處罰金新臺幣7000元確定）分別
    居住臺中市○○區○○○路000巷00號5樓、4樓而為鄰居。其2人
    於民國110年11月13日10時27分許，在上址住處社區中庭，
    因噪音問題衍生言語爭執而彼此均心生不滿，竟分別基於公
    然侮辱之犯意，隨即在該中庭特定多數人得以共見共聞之狀
    態下，江雅晴多次以「雜碎」「幹林老師」「垃圾」「蟾蜍
    」「耖你媽的」「幹你娘機掰」「臭蟾蜍」等語辱罵許淑慧
    ，許淑慧則回以「啃老族」一語辱罵江雅晴，足以貶損江雅
    晴之人格尊嚴、名譽及社會評價。
二、案經江雅晴訴由臺中市政府警察局大雅分局報告臺灣臺中地
    方檢察署檢察官偵查起訴。
    理    由
壹、程序方面
一、本院審理範圍：　　
    按上訴得對於判決之一部為之。對於判決之一部上訴者，其
    有關係之部分，視為亦已上訴。但有關係之部分為無罪、免
    訴或不受理者，不在此限。刑事訴訟法第348條第1項、第2
    項分別定有明文。本案僅上訴人即被告許淑慧（下稱被告）
    對原判決有罪部分提起上訴，檢察官則未提起上訴，依上開
    規定，原判決關於被告不另為無罪諭知部分，即非上訴效力
    所及，不在本院審理範圍。
二、檢察官、被告於原審及本院，對於本件相關具傳聞性質之證
    據資料，均未爭執其證據能力，且本件所引用之非供述證據
    ，亦屬合法取得，依法均可作為認定犯罪事實之證據。
貳、實體部分：
一、訊據被告固坦承於上開時、地，為上開言論之事實，惟矢口
    否認有何公然侮辱犯行，辯稱：我承認有講她是啃老族，因
    為那天我在社區樓下，她就一直說我沒工作在吃老本，我才
    回她說我才不像你啃老，我沒有公然侮辱的故意云云。惟查
    ：
  ㈠上開犯罪事實，業據被告許淑慧於警詢、偵查及原審坦承不
    諱，核與同案被告江雅晴於警詢及原審供述相符（偵卷第33
    、35至36、47至52、60、109至110頁；原審卷第34、39頁）
    ，並有警員職務報告、現場錄音譯文及監視器錄影畫面擷圖
    附卷可查（偵卷第29、65至81頁），已足認被告上開任意性
    之自白與事實相符，足堪採信，此部分之事實，應堪認定。
　㈡觀諸上開事證，被告係與江雅晴因細故發生爭執後，江雅晴
    先辱罵被告，而後被告始回以「啃老族」一語。準此，被告
    先前已因噪音問題衍生言語爭執而彼此均心生不滿，於交談
    過程雙方再發生爭執，且被告係遭受江雅晴辱罵後，於爭吵
    之情形下說出「啃老族」一語。故依據被告行為時之客觀情
    狀、「啃老族」一語言詞之內涵，及被告為何有此舉之前因
    後果等相關情事及態度等情況觀之，足認被告係在批判江雅
    晴。
　㈢刑法第309條第1項公然侮辱罪所稱之「侮辱」，係以使人難 
    堪為目的，直接以言語、文字、圖畫或動作，表示不屑、輕
    蔑或攻擊之意思，足以對於個人在社會上所保持之人格及地
    位，達貶損其評價之程度。至於侮辱之方法，並無特別之限
    制，透過口頭、文書、圖畫或動作，均屬侮辱之方法，而依
    現今社會通念，「啃老族」一語，係對一個人好吃懶做、依
    賴父母而生之詆毀輕蔑用意。是被告向江雅晴回罵「啃老族
    」一語，已表彰其對江雅晴之不屑、輕蔑之意，足使江雅晴
    在精神上、心理上感受到難堪，對於江雅晴在社會上所保持
    之人格及地位，足以達到貶損其評價程度，可認有藉此貶損
    江雅晴人格、名譽與社會評價，使之難堪受辱之故意，甚為
    明顯，核與刑法第309條第1項公然侮辱罪之構成要件相當，
    被告有公然侮辱江雅晴之故意，堪以認定。
二、綜上所述，被告所辯屬事後卸責之詞，不足採信。本案事證
    明確，被告公然侮辱犯行堪以認定，應依法論科。
參、法律之適用：　　
    核被告所為，係犯刑法第309條第1項公然侮辱罪。
肆、上訴駁回之理由：
　　原審以被告上開犯罪事證明確，適用相關規定，以行為人之
    責任為基礎，審酌被告依刑法第57條各款所列一切情狀，量
    處如原判決主文第2項所示之刑，已詳細敘述理由（原判決
    第2頁第24至31行），經核原判決之認事用法並無違誤，量
    刑亦屬妥適。上訴意旨仍執前詞否認犯罪，為無理由，應予
    駁回。
據上論結，應依刑事訴訟法第368條，判決如主文。　　
本案經檢察官林樹蘭提起公訴，檢察官陳立偉到庭執行職務。
中　　華　　民　　國　　111 　年　　11　　月　　3 　　日
            刑事第十庭  審判長法  官  陳  宏  卿
                              法  官  林  美  玲
                              法  官  楊  文  廣
以上正本證明與原本無異。
不得上訴。
                              書記官  翁  淑  婷
　　　　　　　　　　　　　　　
中　　華　　民　　國　　111 　年　　11　　月　　3 　　日
附錄本案論罪科刑法條：
中華民國刑法第309條第1項
公然侮辱人者，處拘役或9千元以下罰金。
以強暴犯前項之罪者，處1年以下有期徒刑、拘役或1萬5千元以
下罰金。